【裁判字號】    99,簡上,18
【裁判日期】    990331
【裁判案由】    傷害
【裁判全文】
臺灣士林地方法院刑事判決              99年度簡上字第18號
    上  訴  人  臺灣士林地方法院檢察署檢察官
    上  訴  人
    即  被  告  甲○○
上列上訴人等因被告傷害案件，不服本院刑事庭民國98年11月30
日98年度審簡字第1004號第一審刑事簡易判決（起訴案號：97年
度偵字第12434 號、98年度偵字第1158號）提起上訴，本院管轄
之第二審合議庭判決如下：
    主  文
原判決撤銷。
甲○○犯傷害罪，處拘役肆拾日，如易科罰金，以新臺幣壹仟元
折算壹日；又犯傷害罪，處拘役伍拾伍日，如易科罰金，以新臺
幣壹仟元折算壹日，木質小板凳壹張沒收。應執行拘役玖拾日，
如易科罰金，以新臺幣壹仟元折算壹日，木質小板凳壹張沒收。
    事  實
一、甲○○與丙○○為夫妻，陳盈錩（另經判決確定）與陳明淨
    、丁○○、陳泱年、乙○○、陳瑋珊（前5 人另經檢察官為
    不起訴處分確定）等人分別為丙○○之兄及姐妹，而與甲○○具有家庭暴力防治法第3 條第4 款所規定旁系姻親之家庭
    成員關係。陳盈錩、陳明淨、丁○○、陳泱年、乙○○、陳
    瑋珊於民國97年8 月21日凌晨0 時許，共同前往位於臺北市
    ○○區○○路3 段189 巷141 弄20號7 樓之甲○○及丙○○
    夫妻住處，欲取回丁○○及乙○○所有、提供予甲○○夫妻
    使用之電視，甲○○原不願開門，適有其他住戶開啟上址之
    樓下大門，丁○○、乙○○遂隨同進入該大樓並按上址之電
    鈴，甲○○因認遭打擾而心生憤怒，將電鈴扯斷並開門後，
    旋分別基於普通傷害之故意，在玄關處出手掐住乙○○頸部
    ，徒手毆打乙○○，丁○○見狀阻擋，甲○○再以其所有之
    家中木質小板凳1 張砸向丁○○，致乙○○受有頭部外傷合
    併腦震盪、下背部擦傷、頸部挫傷、面部及左前臂擦傷，丁○○受有頭部外傷併腦震盪及皮下5 公分×5 公分血腫之傷
    害。陳盈錩、陳明淨、陳泱年、陳瑋珊在樓下等待之際，因
    聽到求救聲而上樓察看，陳盈錩見丁○○、乙○○遭甲○○
    傷害，亦基於普通傷害之故意，徒手毆打甲○○，致甲○○
    受有頭部外傷合併腦震盪、左臉頰撕裂傷及頭皮兩處擦傷之
    傷害（陳盈錩所涉傷害罪部分，業經判決確定）。
二、案經丁○○、乙○○訴由臺北市政府警察局內湖分局報告臺
    灣士林地方法院檢察署檢察官偵查起訴，因甲○○於本院刑
    事庭第一審審理中自白犯罪，經裁定依簡易程序審理。
    理  由
一、本件當事人對於本院認定事實所引用之證據資料，於本院審
    理中陳明同意引用為本案證據（見本院99年2 月25日審理筆
    錄），本院審酌該等言詞供述及書面作成時之情況認為適當
    ，依刑事訴訟法第159 條之5 之規定，均有證據能力，合先
    敘明。
二、訊據被告甲○○矢口否認有何傷害犯行，辯稱：97年8 月21
    日零時許，告訴人丁○○、乙○○及其他兄妹共6 人至伊住
    處，丁○○、乙○○以取回電視為由，強要進入伊家中，兩
    人一進門即推擠伊至陽台邊，徒手毆打伊，伊基於自衛，亦
    出手反擊，伊實為本案受害者；且陳盈錩傷害伊部分，僅經
    原審判處拘役10日，而伊卻遭原審判處應執行拘役60日，量
    刑亦嫌過重云云。
三、經查：
(一)、如事實欄所述被告甲○○傷害告訴人丁○○及乙○○之事實
    ，有下列證據可憑，事證明確：
１、證人即告訴人乙○○於警詢中證稱：當晚伊與丁○○上7 樓
    ，在電梯中丁○○告知伊：「姐夫不讓我們拿電視」，到7
    樓時伊按電鈴，但被告把電鈴拔掉，伊隨之用力拍打大門，
    被告把門打開抓住伊，把伊按在門上，朝伊頭部毆打，隨之
    以小板凳往伊方向揮來，但未打到伊，隨之又舉起1 次，重
    重朝伊姐丁○○的頭打來，伊大喊：「打死人了」，隨之丙○○出現在前陽台，拉住被告跟他說：「不要再打人了」，
    這時伊要至前陽台拉開大家，被告忽以左手勾住伊，伊為了
    掙脫，咬了他的手指頭，他才放手，但伊回頭看到被告又再
    次舉起小板凳朝向伊，沒有打到伊，此時哥哥姐姐聽到救命
    聲，從1 樓狂奔到7 樓，伊哥哥對被告說：「你要繼續打還
    是好好講」，被告才停止對伊的追打，後來燈亮時，伊發現
    丁○○頭部受傷倒臥在地，伊身體也有多處擦傷等語（見97
    年度偵字第12434 號卷第9 至10頁之97年9 月6 日警詢筆錄
    ）；於偵查中證稱：97年8 月21日丁○○約伊去丙○○住處
    ，拿回伊等在3 、4 月時借給被告夫妻之電視，丁○○先下
    車按門鈴告知要拿電視，伊跟丁○○先坐電梯上去，1 樓有
    4 個人在等，到7 樓時被告拉住伊，伊在玄關被被告打，伊
    叫丁○○喊救命，然後被告拿木頭實心椅子要打伊，丁○○
    過來一擋，伊叫被告不准打，但被告仍拿木頭椅子往丁○○
    後腦敲下去，後來被告勾住伊，伊轉頭咬住被告的手指頭，
    丙○○說不要再打了，要出人命了，後來陳盈錩、陳明淨、
    陳泱年、陳瑋珊4 個人上來等語（見同上偵查卷第55至56頁
    之97年9 月26日偵查筆錄、97年度他字第3284號卷第37頁之
    97年11月6 日偵查筆錄）；於審理中證稱：被告夫妻於97年
    3 、4 月跟伊和丁○○借電視，後來被告女兒跟伊等說他們
    要搬家，要伊等趕快去搬電視，案發當天伊剛好開車要載其
    他兄弟姐妹回去，伊準備搬完電視後再載他們回家；到被告
    住處樓下時，丁○○先去按門鈴，丁○○說被告不開門，伊
    說被告叫伊等過來搬電視又不開門是怎麼回事，後來有別人
    開門，伊等就跟著進去，到7 樓時按電鈴，按第2 聲時就沒
    有聲音，被告馬上開門，在玄關打伊頭部，伊掙扎，但還是
    硬被他拖進去毆打，伊喊救命，丁○○很慌張，被告又繼續
    拖伊到前陽台鐵欄杆，繼續搥打伊，伊叫丁○○往下面喊救
    命，被告左手掐住伊脖子，右手拿實心椅子要往伊頭上砸，
    伊往右邊閃，被告沒有打到伊，被告繼續舉起椅子，用左手
    扣住伊脖子把伊抓回來，丁○○一直揮手說不要打，伊轉頭
    時發現丁○○擋住被告，兩手打開並說不要打了，被告拿椅
    子要朝丁○○的後腦勺打，伊說不能打，被告更狠地砸下去
    ，伊喊救命，丁○○被打到，兩手抱著頭低下去了，被告轉
    身又要追打伊，伊本來要跑，但伊想跑回去救丁○○，被告
    要打伊時，丙○○就出現了，她對被告說：「你不要再打了
    ，你已經打死人了」，但被告還是要打，伊一直對丙○○說
    妳先生打死丁○○了等語（見本院99年2 月25日審理筆錄）
    。經核證人乙○○就本件案發經過之事實梗概，前後所述一
    致，與後述證人丁○○之證詞亦無不合；
２、證人即告訴人丁○○於警詢中證稱：伊當天在樓下按電鈴，
    告知被告欲取回電視，被告很不屑地回說：「為什麼要現在
    拿」，伊回說：「你不是要我趕快拿，隨時隨地都可以」，
    然後他就很不高興掛斷對講機，此時剛好該大樓住戶有人回
    來，伊順勢跟了進去，伊跟乙○○說被告不讓伊等拿電視，
    隨後伊等就搭乘電梯上7 樓，結果被告將電鈴扯斷，開門後
    掐住乙○○猛打，伊嚇住了，對著樓梯口大喊救命，伊回頭
    發現被告拿起椅子欲打乙○○，伊前往解圍時，就遭被告所
    持椅子打到頭部昏厥，此時伊隱約聽到丙○○說：「不要再
    打了，會打死人」，後來伊醒來時發現陳瑋珊握住伊的手，
    過程中伊隱約聽到有人說：「是要繼續打，還是要談事情」
    ，接著醫護人員到場，伊就被送到醫院去了等語（見97年度
    偵字第12434 號卷第11至12頁之97年9 月6 日警詢筆錄）；
    於偵查中證稱：97年3 、4 月丙○○說她家裡電視壞掉，問
    伊有沒有電視，伊跟乙○○買的電視讓她先拿去用，97年6
    、7 月時丙○○叫伊去搬，伊說要等有車子時才能去搬，丙○○說任何時間都可以去搬，97年8 月20日伊跟乙○○約好
    去搬電視，因為丙○○他們大概都是晚上11點左右回家，所
    以於97年8 月21日凌晨時過去；伊跟乙○○上去被告家門口
    ，被告就把乙○○抓進玄關內，掐住乙○○的脖子，伊當時
    呆住，乙○○說趕快喊救命，伊對著樓梯喊救命，但鄰居都
    沒有出來，伊一轉頭看到被告拿椅子要打乙○○，伊用身體
    擋住被告，結果被告就要打伊，乙○○說伊有氣喘，叫被告
    不能打，被告拿椅子打伊右邊後腦勺1 下，伊被打倒在地，
    伊有聽到丙○○說不要再打了，要打死人了等語（見同上偵
    查卷第56至57頁之97年9 月26日偵查筆錄）；於審理中證稱
    ：因為被告一直叫伊等去搬回電視，伊妹妹乙○○會開車，
    所以伊等於97年8 月份才去，且因被告夫妻下班都很晚了，
    所以晚上11、12點才過去，當天伊等家中有聚餐，由乙○○
    負責開車載送兄弟姐妹回去，才會有那麼多人去內湖；案發
    當天被告開門，在玄關處本來要先抓伊，結果乙○○發現，
    把伊推開，被告抓住乙○○，掐住她的脖子，搥她的臉部、
    頭部及身體，被告拿實心的椅子要打乙○○，乙○○有閃躲
    ，伊上去保護她，用伊的身體擋住，結果被告手上拿椅子打
    伊的頭，後來伊昏過去等語（見本院99年2 月25日審理筆錄
    ）。經核證人丁○○就本件案發經過之事實梗概，前後所述
    一致，與前述證人乙○○之證詞亦無不合；
３、被告甲○○於偵查中供稱：當天伊聽到電鈴聲時，看手錶已
    經凌晨零時，伊出去拿起話筒，乙○○他們說要拿電視，伊
    說明天再拿，沒多久乙○○他們衝上來狂按電鈴，伊把電鈴
    拔掉，他們一直敲門，伊怕吵到鄰居而開門，丁○○及乙○○就衝進來；伊本來不想開門，他們按了2 、3 次，伊把電
    鈴扯掉，他們踹門，伊才開門等情（見97年度偵字第12434
    號卷第63頁之97年9 月26日偵查筆錄、本院99年2 月25日審
    理筆錄），堪認被告因告訴人等於深夜欲至其住處搬電視而
    受打擾、心生不滿，有傷害告訴人等之動機；
４、國防醫學院三軍總醫院97年8 月22日丁○○診斷證明書1 紙
    ，載明：丁○○於97年8 月21日案發當日凌晨零時許就醫，
    受有頭部外傷併腦震盪及皮下5 公分×5 公分血腫之傷害（
    見97年度偵字第12434 號卷第29頁）；國防醫學院三軍總醫
    院97年8 月21日、22日之乙○○診斷證明書各1 紙，載明：
    乙○○於97年8 月21日案發當日凌晨1 時許就醫，受有頭部
    外傷合併腦震盪、下背部擦傷、頸部挫傷、面部及左前臂擦
    傷之傷害（見同上偵查卷第27、28頁）；另有被告家中之木
    質小板凳相片1 紙（見同上偵查卷第41頁）附卷可憑。
(二)、至被告辯稱：本件是告訴人等先出手打伊，伊是出於自衛云
    云。惟查：依前揭證人乙○○及丁○○所述，被告開門後係
    先對告訴人等攻擊，且乙○○係為免繼續遭受攻擊始咬住被
    告手指，明白否認有被告所述先動手攻擊之情事，而證人即
    被告之妻丙○○雖於審理中證稱：當天伊迷糊的在客廳看到
    前陽台有伊兩個妹妹丁○○及乙○○，乙○○拉住伊先生的
    大腿，丁○○抱住伊先生的肚子，後來乙○○喊救命時，伊
    2 哥陳盈錩跑進伊家裡；一開始是丁○○、乙○○圍著伊先
    生打，後來是陳盈錩，他們先後打伊先生，伊沒有看到伊先
    生打伊妹妹云云（見本院99年2 月25日審理筆錄），然證人
    丙○○業於偵查中證稱：伊第一眼看到的是伊老公拿椅子打
    丁○○的頭，之前的情形伊沒有看到，伊並未看到伊老公拿
    椅子打丁○○頭之前，丁○○及乙○○毆打伊老公的情形等
    語（見97年度偵字第12434 號卷第59頁之97年9 月26日偵查
    筆錄），表明未看見告訴人等毆打被告之情明確，於審理中
    所為翻異之詞，顯為迴護被告之語，洵難採信；況被告前於
    本案偵查中對丁○○及乙○○提出傷害告訴，業經臺灣士林
    地方法院檢察署檢察官為不起訴處分確定，有不起訴處分書
    1 份在卷可考；綜上，本件並無證據足認告訴人等先對被告
    傷害、被告為排除現在不法之侵害始為防衛行為，難認被告
    有何正當防衛之阻卻違法事由。
(三)、揆諸以上各節所述，本件犯罪事證明確，應依法論科。
四、查被告甲○○與告訴人乙○○及丁○○為旁系姻親關係，屬
    家庭暴力防治法第3 條第4 款所定義之家庭成員，被告傷害
    告訴人乙○○及丁○○兩人之身體，所為均係犯家庭暴力防
    治法第2 條第2 款、刑法第277 條第1 項之普通傷害罪。被
    告所犯上開兩罪，犯意各別，行為互殊，應予分論併罰；檢
    察官起訴書雖認被告係基於單一犯意，接續傷害告訴人兩人
    ，為接續犯云云，惟按所謂接續犯之包括一罪，係指數行為
    於同時同地或密切接近之時地實施，侵害同一法益，各行為
    之獨立性極為薄弱，依一般社會健全概念，在時間差距上，
    難以強行分開，在刑法評價上，以視為數個舉動之接續施行
    ，合為包括之一行為予以評價，較為合理（最高法院86年度
    臺上字第3295號裁判意旨參照），查本件被告先後兩次傷害
    行為，係先徒手毆打告訴人乙○○，再轉而持木質小板凳毆
    打告訴人丁○○，是被告傷害告訴人乙○○及丁○○之行為
    有先後順序，且傷害之手段亦有不同，並無不可分或交錯毆
    打之情事，故被告顯係基於不同之傷害犯意，而為數個傷害
    行為，且所侵害者為告訴人乙○○及丁○○各別之身體健康
    法益，並非同一法益，則被告所為前揭傷害告訴人兩人之行
    為，應各自予以評價始為合理，並無接續犯概念之適用，起
    訴書就此尚有誤會。原審以被告犯罪事證明確，予以論罪科
    刑，固非無見，惟查被告傷害告訴人丁○○時所使用之木質
    小板凳1 張，業據被告自承為其所有，且係供被告犯罪所用
    之物，雖未扣案，然無證據證明已滅失，原審漏未諭知沒收
    ，尚有未洽。被告上訴意旨否認犯罪，固無可採，又被告及
    檢察官上訴意旨另分別指陳原審判決量刑過重或過輕，固均
    無指訴原審判決前揭未洽之處，然原判決既有該可議之處，
    仍應由本院予以撤銷改判。爰審酌被告矢口否認犯行，飾詞
    狡辯，態度不佳，迄未與告訴人等達成和解，又告訴人丁○○因被告犯行而受有頭部傷害，其傷勢較告訴人乙○○為重
    ，暨被告犯罪之動機、目的、手段、生活狀況、品行、智識
    程度等一切情狀，分別就被告傷害告訴人乙○○、丁○○部
    分，各量處拘役40日、55日，及各諭知易科罰金之折算標準
    ，並定其應執行之刑為拘役90日，及諭知定應執行刑後諭知
    易科罰金之折算標準，以資懲戒。末查被告傷害告訴人丁○○時所使用之木質小板凳1 張，如前述係被告所有而供其犯
    罪所用之物，爰依刑法第38條第1 項第2 款規定，在被告對
    告訴人丁○○犯罪部分之主文項下宣告沒收。
據上論斷，應依刑事訴訟法第455 條之1 第1 項、第3 項、第36
9 條第1 項前段、第364 條、第299 條第1 項前段，刑法第277
條第1 項、第41條第1 項前段、第51條第6 款、第38條第1 項第
2 款、第3 項，刑法施行法第1 條之1 ，判決如主文。
本案經檢察官葉乃瑋到庭執行職務。
中    華    民    國    99    年    3    月     31    日
                  刑事第三庭審判長法  官  李  育  仁
                                  法  官  劉  育  琳
                                  法  官  孫  曉  青
上正本證明與原本無異。
本件不得上訴。
                                  書記官  林  蔚  菁
中    華    民    國    99    年    3    月     31    日
附錄本案論罪科刑法條全文：
中華民國刑法第277 條第1 項
傷害人之身體或健康者，處 3 年以下有期徒刑、拘役或 1 千元
以下罰金。

司法院資訊處製作；財團法人民間司法改革基金會備份。
